Inventaris van het archief van dr. J.W. Beyen [levensjaren 1897-1976] over de periode 1904-2008
Nationaal Archief, Den Haag
- Openbaar leven, B.
  - Financieel expert en bankier (1935-1952), B.2
    - Beleidsstukken en correspondentie, B.2.2
      - Londen (1940 - juni 1944), B.2.2.1
        - Stukken betreffende de civiele rechtszaak tussen de Amalgated Metal Corporation Ltd. versus de Société Suisse pour valuers de métaux en anderen over betalingen door laatstgenoemd bedrijf aan Amalgated Metal, met retroacta., 1930, 1942-1945.; 44; 1 omslag
          Beyen was in mei 1942 door Amalgated Metal Corporation Ltd. om advies gevraagd en raakte hierdoor bij de rechtszaak betrokken. In het Engels en in het Duits.
        - Stukken betreffende het overleg, op initiatief van het Britse ministerie van Financiën, tussen vertegenwoordigers van de ministers van Financiën van de geallieerde regeringen in Londen over monetaire aangelegenheden na het einde van de oorlog, deels in afschrift (stencils en doorslagen)., 1942-1943; 45-50; 6 omslagen
          Voor Nederland waren aanwezig D. Crena de Iongh en Beyen. Grotendeels in het Engels.
          - Verslag van een informeel overleg op 24 juli 1942, met overzichten van de situatie in verschillende landen en brief van 5 augustus 1942 over dit overleg van Crena de Iongh en Beyen aan de minister van Financiën., 45
          - Verslag van de eerste vergadering van het Subcommittee on post-war currency requirements op 26 augustus 1942, met ingekomen brieven en notities uit de periode 24 juli - 26 augustus., 46
          - Verslag van de tweede vergadering van het Subcommittee on post-war currency requirements op 18 november 1942, met correspondentie en notities uit de periode 29 augustus - 16 november., 47
            Een derde vergadering was gepland voor 2 december 1942; stukken ontbreken.
          - Verslag van de vierde vergadering van het Subcommittee on post-war currency requirements op 13 januari 1943, met ingekomen brieven en notities uit de periode 25 november 1942-11 januari 1943., 48
            Bevat onder meer een notitie van 15 december 1942 van Van Praag over de monetaire toestand in Nederland.
          - Statistische overzichten van de monetaire situatie in de geallieerde staten, opgesteld als annex bij het rapport van de Subcommittee, afschrift (stencil). 1943, 22 januari, 49
          - Verslag van de ministersconferentie van 26 februari 1943, gewijd aan het tussenrapport van de Subcommittee, met enkele latere ingekomen stukken en de doorslag van een uitgaande brief, uit de periode 1 maart - 22 april 1943. 1943, maart-april, 50
        - Brief van 1 september 1942 van D. Crena de Iongh aan Beyen, met als bijlage een memorandum van 31 augustus 1942 betreffende monetaire maatregelen, voor te bereiden voor de herovering van Nederlands-Indië, afschrift (doorslag)., 51; 2 stukken
        - Ingekomen en uitgegane brieven over financiële aangelegenheden in de jaren 1942-1945., 52; 8 stukken
          In het Nederlands en in het Engels.
        - Stukken betreffende de door Beyen beschreven nota 'Notes on monetary conditions after the war'., 1942-1943; 53-56; 3 omslagen en 1 stuk
          - 'Notes on monetary conditions after the war', nota van Beyen van 30 december 1942, met afschriften (doorslag en stencil). 1942, 30 december, 53
          - Begeleidende brieven aan de personen aan wie de nota werd toegezonden, afschrift (doorslagen) en reacties op de toezending. 1943, januari, 54
            Bevat ook het concept van de brief van 16 januari 1943 van de minister van Financiën aan de Raad van Ministers, afschrift (doorslag).
          - Ingekomen brieven met reacties op de nota van Beyen van 30 december 1942, afschrift (doorslagen). 1943, 15 januari - 1 april, 55
          - Ingekomen brief van Morton M. Mendels, secretaris van de IBRD, met compliment aan Beyen voor zijn vooruitziende blik in deze nota. ca. 1946, 56; 1 stuk
        - Brief van 14 januari 1943 van de ministers Van Angeren van Justitie en Van den Broek van Financiën aan Beyen met daarin het voornemen om hem te benoemen tot vertegenwoordiger in de inter-geallieerde subcommissie welke zal rapporteren over de plundermethoden van de As-mogendheden, met bijlage; met brief van 23 januari 1943 van de secretaris-generaal van het ministerie van Financiën aan de minister van Buitenlandse Zaken dat de werkzaamheden van deze subcommissie niet van dien aard zijn dat aan Beyen gevraagd kan worden hiervoor tijd ter beschikking te stellen, afschrift., 1943, januari; 57; 3 stukken
        - Tekst van de Gold Reserve Act van 1934, gewijzigd in 1942., 58; 1 stuk
        - Brief van 31 mei 1943 van Beyen aan de minister van Financiën waarin een reactie op een brief van Kessler betreffende een internationale regeling voor krediet op lange en middellange termijn; met een notitie en statistieken van 24 maart 1943 van Kessler over geld in omloop in Nederland en Engeland., 1943, maart-mei; 59; 3 stukken
        - Stukken betreffende plannen voor de internationale verrekening van vorderingen (clearing) na het eind van de oorlog., 1941-1944; 60-63; 2 omslagen en 2 stukken
          - Plannen voor een United and Associated Nations' Stabilisation Fund en voor een International Clearing Union, in opeenvolgende versies, afschriften (doorslag, stencil, gedrukt). 1941-1943, 60
          - 'Report of the Netherlands Study Group for reconstruction problems' van 1 maart 1943 opgemaakt door voorzitter Beyen en secretaris C.W.A. Schurmann, afschrift (doorslag). 1943, 61; 1 stuk
          - 'Note on the proposal for an International Clearing Union and the Proposal for an United and Associated Nations Stabilisation Fund' van 19 april 1943 geschreven door Beyen, afschrift (doorslag). 1943, 19 april, 62; 1 stuk
          - Ingekomen reacties op de nota van Beyen, met bijlagen, en afschriften van diens antwoordbrieven (doorslagen). 1943, maart - juni, 63
        - Aan Beyen toegestuurde stukken betreffende de besprekingen over monetaire zaken door D. Crena de Iongh met Amerikaanse autoriteiten in Washington, afschrift (doorslag)., 1943, 24 april - 2 juli; 64; 1 omslag
        - Verslag van een vergadering onder voorzitterschap van Beyen van de geallieerde ministers van Financiën op 7 mei 1943, met latere aanvullingen op de tekst door enkele deelnemers en bedankbrieven voor het toezenden van het definitieve verslag., 65; 1 omslag
          Namens Nederland was ook aanwezig A.M.C. van Asch van Wijk. Het definitieve verslag is niet aangetroffen.
        - Plannen voor monetaire stabiliteit afkomstig van de Bank van Noorwegen, van J.H. Riddle, adviseur van de Bankers Trust Company te New York, van W. Keilhau, voorzitter van de Noorse monetaire delegatie in Washington, van brigadegeneraal Sir H. Osborne Mance en van Canadese experts, afschriften (stencils) en gedrukt, met twee begeleidende brieven., 1943, 26 mei - 7 juni; 66; 8 stukken
        - Correspondentie over de verschillende monetaire plannen, met bijlagen, deels in afschrift (doorslagen, stencils)., 1944, januari - juni; 67-72; 6 omslagen
          - januari, 67
          - februari, 68
          - maart, 69
          - april, 70
          - mei, 71
          - juni, 72
        - Stukken betreffende leningen, wisselkoersen en andere financiële zaken., 1944, 26 januari - 5 oktober; 73; 1 omslag
      - De periode juni 1944 - voorjaar 1946, B.2.2.2
        Beyen werd in juli 1944 voorzitter van de Nederlandse delegatie bij de conferentie van Bretton Woods. Na terugkeer in Londen (november 1944), vertrok hij naar Zwitserland om te onderhandelen over een lening voor de Nederlandse regering. In juni 1945 verliet Beyen Londen voor Nederland. Hij bleef financieel adviseur van de Nederlandse regering en van de Nederlandse ambassade in Londen.
        - Stukken betreffende het centralisatiebesluit, doorslagen., 1944, 28 juni - 29 september; 74; 1 omslag
        - Correspondentie van Beyen, na aankomst in de Verenigde Staten als leider van de Nederlandse delegatie op de monetaire en financiële conferentie te Bretton Woods., 1944, 20 juni - 1945, maart; 75; 1 omslag
        - Voorstellen en commentaar van 12 juni 1944 van de Britse en Amerikaanse regeringen op de plannen voor een United Nations Bank for Reconstruction and Development, gedrukt., 76; 1 stuk
        - Notitie over geld en prijzen bestemd voor de minister van Financiën, afschrift (stencil)., ca. 1944, 2e half jaar; 77; 1 stuk
          Auteur niet vermeld.
        - Ministeriële beschikking van 21 september 1945 waarbij Beyen werd benoemd tot adviseur van de Nederlandse delegatie bij de vergadering van de Verenigde Naties in Londen, met begeleidende correspondentie., 78; 6 stukken
        - Uitnodiging voor het bijwonen van een vergadering van het British sub-committee on post war international trade, 1945, 9 juni; met een nota van Beyen over het bepalen van een koers voor de Nederlandse gulden., 12 september 1945; 79; 2 stukken
        - Ingekomen nota van de Monetary section van de Netherlands studygroup for post war reconstruction, met bijlage en begeleidend schrijven aan premier Gerbrandy door P.F.S. Otten, voorzitter, en H.E. Enthoven, secretaris van de studiegroep, afschrift (stencil)., 1945, mei; 80; 3 stukken
        - Stukken betreffende monetaire overeenkomsten met naburige landen., 1945; 81-85; 1 omslag en 12 stukken
          - Ingekomen nota van 12 april 1945 van de directeur van de handelsakkoorden Lamping over een te treffen monetaire regeling met Frankrijk, in tweevoud, afschrift (stencil). 1945, 12 april, 81; 2 stukken
            Beyen reageert hierop in zijn nota van 1 mei 1945.
          - Nota betreffende monetaire regelingen van 1 mei 1945 van de hand van Beyen, met begeleidende brief aan de leden van de regering en aan de Nederlandse ambassadeur in Londen, afschrift (stencil), en ingekomen bedankbrieven. 1945, mei, 82; 1 omslag
          - Brief van Beyen aan de Nederlandse legatie in Oslo over een wijziging van de wisselkoersen met Noorwegen, afschrift (doorslag). 1945, 3 oktober, 83; 1 stuk
          - Tekst van zijn artikel 'Monetaire overeenkomsten met naburige landen', met notities over diverse monetaire akkoorden en een vergelijking tussen die akkoorden, doorslagen. 1945, 84; 7 stukken
            Zie ook inv. nr. 161.
          - Stukken betreffende het Frans-Belgisch monetair akkoord van februari 1945, afschrift (doorslag). 1945, 85; 2 stukken
        - Aan Beyen doorgestuurde brief van de minister van Financiën aan de Chef Staf van het Militair Gezag over problemen rond de financiën van de geallieerde troepen, afschrift (doorslag), met als bijlagen legerorders over handel met de vijand, gedrukt., 1945; 86; 5 stukken
        - Stukken betreffende de betaling van de kosten van voorraden die door Amerikaanse, Britse en Canadese troepen ten behoeve van de Nederlandse bevolking worden geïmporteerd, afschrift (doorslag en stencil)., 1945-1946; 87; 3 stukken
          Het stuk voor de Amerikaanse ambassade in tweevoud.
        - Ingekomen brief van P.F.S. Otten., 1946; 88; 1 stuk
          De aangekondigde publicaties ontbreken.
      - Washington (voorjaar 1946-1952), B.2.2.3
        In het voorjaar van 1946 werd Beyen door de Nederlandse regering benoemd tot bewindvoerder bij de International Bank for Reconstruction and Development (IBRD) Washington, voorloper van de Wereldbank. In april 1948 werd hij tevens bewindvoerder bij het Internationaal Monetair Fonds (IMF). Incidenteel vertegenwoordigde hij Nederland bij vergaderingen van bijvoorbeeld de Verenigde Naties.
        - Ingekomen brieven en doorslagen van uitgegane brieven gewisseld tussen Beyen en dr. A. Treep, werkzaam bij het kabinet van de thesaurier-generaal., 1946, juli - 1949, november; 89; 1 omslag
          Betreft onder andere vergoeding voor de werkzaamheden van Beyen.
        - Brief van G.W.J. Bruins, mede namens Beyen, aan prof dr. H.M.H.A. van der Valk te Utrecht met het verzoek om de vacature te vervullen van plaatsvervanger van beide afzenders, ontstaan als gevolg van het vertrek van Crena de Iongh, afschrift (doorslag)., 1946, 6 september; 90; 1 stuk
        - Ingekomen brief van mr. H.L. Woltersom over Beyens benoeming tot commissaris van de Rotterdamsche Bankvereniging NV, met als bijlage een lijst van periodieke betalingen die de bank voor Beyen moet verrichten., 1946; 91; 2 stukken
        - Stukken betreffende verzoeken aan Beyen om Nederlanders te benoemen bij de International Bank for Reconstruction and Development (IBRD) in Washington, deels in afschrift (doorslag)., 1946-1947; 92-93; 10 stukken
          - Sollicitatiebrieven van S. Aldewereld en van G.K.C. van Tienhoven met bijlagen en antwoordbrief aan Tienhoven, deels in afschrift (doorslag). 1946, mei-augustus, 92; 6 stukken
          - Brief van februari 1947 van Beyen aan de minister van Buitenlandse Zaken met mededeling over de geringe kansen voor Nederlanders bij de IBRD, afschrift (doorslag), met ingekomen brief van de minister van Buitenlandse Zaken, met bijlage en brief van de wnd. secretaris van de Hoofdgroep banken aan het ministerie van Financiën over deze kwestie en een sollicitatiebrief van mr. P.J.H.J. Stulemeyer. 1946, november - 1947, februari, 93; 4 stukken
        - Correspondentie met G.A.Ph. Weyer., 1946, 11 december en 1947, 11-17 maart; 94; 1 omslag
        - Stukken betreffende de bemoeienissen van Beyen bij financiering van activiteiten van de Koninklijke Shell Groep., 1946-1948; 95-101; 3 omslagen en 10 stukken
          - Overeenkomst tussen de drie werkmaatschappijen van de Koninklijke Shell van 29 mei 1946, met brief waarin deze overeenkomst wordt goedgekeurd door minister P. Lieftinck van Financiën, afschrift (stencil en getypt). 1946, mei, 95; 2 stukken
          - Verslag van de discussie op 9 september 1947 tussen minister Lieftinck van Financiën en Kessler en Loudon van de Koninklijke Shell, afschrift (doorslag)., 96; 1 stuk
          - Voorbereidende notities van Beyen en van de heer Kessler van Shell en aantekeningen van een gesprek hierover op van 30 september 1947, deels in afschrift (doorslag). 1947, 29-30 september, 97; 4 stukken
          - Nota van Beyen over financiering van nieuwe investeringen van de Koninklijke Shell, met aide memoire gemaakt ter bevestiging van de bespreking op 2 oktober 1947 van Beyen en dr. H. Riemens, financiële raad van de Nederlandse ambassade in Londen, met de heren Sir Wilfred Eady en Bolton van het Britse ministerie van Financiën, afschrift (doorslag). 1947, 3 oktober, 98; 3 stukken
          - Stukken betreffende het verkrijgen van een lening voor de Koninklijke Shell bij de IBRD. 1947, 21-31 juli, 99; 1 omslag
          - Correspondentie tussen Beyen en Riemens, over de uitbreiding van het aandelenkapitaal van de drie werkmaatschappijen van de Koninklijke Shell, deels met bijlagen, deels afschrift (doorslag). 1947, oktober - november, 100; 1 omslag
          - Correspondentie tussen Beyen, Riemens en het ministerie van Financiën betreffende de onderhandelingen met het Britse ministerie van Financiën over de financiering van de Koninklijke Shell en de reactie in de Verenigde Staten hierop, deels in afschrift (doorslag). 1947, november -1948, december, 101; 1 omslag
        - Brieven aan en over Paul Rijkens, afschrift (doorslagen)., 1947, 3 juni - 19 december; 102; 1 omslag
        - Ingekomen brieven van W. Wentholt, van de firma W. Wentholt en Co. effecten te Amsterdam, met bijlagen en een ontvangstbevestiging door Beyen, afschrift (doorslag)., 1947 september - 1948 september; 103; 1 omslag
          Bevat twee brochures van Wentholt over respectievelijk The Marshall plan and its chance of succes (augustus 1947) en Enige opmerkingen omtrent de afwikkeling geldzuivering (september 1948).
        - Brief van prins Bernhard van 6 oktober 1947 aan Wim [Beyen] bij de toezending van een foto., 104; 1 stuk
          De foto ontbreekt.
        - Aan Beyen toegezonden stukken over verschillende economische onderwerpen, deels in afschrift., 1947-1949; 105; 1 omslag
        - Brief van Beyen aan de Enquêtecommissie regeringsbeleid 1940-1945, afschrift (doorslag)., 1948; 106; 1 stuk
        - Stukken betreffende de benoeming van Beyen tot lid van de Nederlandse delegatie op de vijfde zitting van de Economische en Sociale raad van de Verenigde Naties, afschrift (doorslag en fotokopie), met verslag van de zitting gehouden van 19 juli tot 16 augustus 1947 te New York, gedrukt, met begeleidend schrijven 1948., 1947 juli - 1948, januari; 107; 5 stukken
        - Door Joseph Zanini uit Bazel toegezonden informatie over materiaal voor de wederopbouw in Europa., 1948; 108; 4 stukken
          In het Duits.
        - Memo van 28 juni 1949 aan Beyen over de Benelux, met verslag van een conferentie in Luxemburg van 13-15 oktober 1949 over de Benelux, afschrift (doorslagen)., 109; 2 stukken
        - Tekst van een hoofdstuk over de IBRD in het economisch rapport van de Verenigde Naties, doorslag; met informatie over het verstrekken van leningen door de Bank, afschrift (stencil)., 1949; 110; 2 stukken
        - Stukken betreffende Amerikaanse investeringen in Nederland, afschrift (doorslag en fotokopie)., 1949; 111; 4 stukken
      - Verzamelde stukken, B.2.2.4
        Onderstaande stukken zijn door Beyen verzameld en/of gebruikt bij zijn werkzaamheden als financieel expert.
        - Notitie over een plan van de Volkenbond uit 1922 voor de wederopbouw van Oostenrijk na de Eerste Wereldoorlog., z.d.; 112; 1 stuk
        - Rapporten van de Volkenbond, afschrift (stencil)., 1943-1944; 113-114; 2 stukken
          - Kapitaalbewegingen in Europa in de jaren 1919-1932. 1943, 113
          - Industrialisatie en internationale handel. 1944, april, 114
        - Ingekomen overheidspublicaties van Groot-Brittannië en de Verenigde Staten van Amerika, gedrukt., 1944-1946; 115-118; 4 stukken
          - Joint statement by experts on the establishment of an international monetary fund. 1944, april, 115
          - Employment policy. 1944, mei, 116
          - Tekst van de Act to provide for the participation of the United States of America in the International Monetary Fund and the International Bank for Reconstruction and development (Bretton Woods Agreement Act). 1945, 31 juli, 117
          - International Monetary Fund. International Bank for Reconstruction and Development. Inaugural meetings. 1946 maart, 118
        - Publicaties toegezonden aan Beyen, meest door auteurs, gedrukt., 1947; 119-124; 6 stukken
          - Afleveringen van de Monthly letter on economic conditions / government finance van juni en juli 1947, uitgegeven door de National City Bank of New York., 119; 2 stukken
          - Aflevering van American Outlook van november 1947 (vol 1 nr. 34)., 120
          - M.A. Kriz, Postwar international lending (Princeton NJ) 1947., 121
          - L.A. Metzler, R. Triffin, G. Habeler, International monetary policies (Washington 1947)., 122
          - J.H. Williams, 'Economic lessons of two world wars' (overdruk uit Foreign Affairs oktober 1947)., 123
          - J.J. Polak, 'Exchange depreciation and international stability', overdruk van The Review for Economic Statistics 29 (1947)., 124
        - Rapport over Europese multilaterale compensatie, opgesteld door de Payments Agreements Section van de Bank voor Internationale Betalingen te Bazel, met concept, afschriften (stencil)., 1948, februari - maart; 125; 2 stukken
        - Tekst van de toespraak van Per Jacobsson van de Bank voor Internationale Betalingen te Bazel over 'The state of Europe in relation to the Marshallplan' in maart 1948 gehouden in verschillende steden in de Verenigde Staten, afschrift (stencil); met brief van Jacobsson aan minister Allen Dulles, afschrift., 1948, maart - april; 126; 2 stukken
        - J.P. Young, Developing plans for an International Monetary Fund and a World Bank, gedrukt., 1950; 127; 1 stuk
        - Ingekomen exemplaar van L. Robbins, 'The balance of payments', Stamp memorial lecture 20 november 1951, afschrift (stencil), met potloodaantekening van Beyen., 128; 2 stukken
    - Lezingen, B.2.3
      Het betreft de volledige teksten van de uitgesproken lezingen of redevoeringen, tenzij anders aangegeven.
      - 1938-1943, B.2.3.1
        - 'Die Zukunft des internationalen Kreditgeschaeftes', redevoering voor een onbekend gehoor, fotokopie., 1938, 19 december; 129; 1 stuk
        - 'Het onderling verband tusschen budgetpolitiek, rentepolitiek en valutapolitiek', aantekeningen voor een redevoering uitgesproken voor 'De Pijp', fotokopie., 1940, 5 april; 130; 1 stuk
        - Tekst van 'Alice interviews a walrus', satire op Gerbrandy, met afschriften (doorslag)., 1941; 131; 3 stukken
        - 'The financial and economic rehabilitation of Europe after the war', redevoering uitgesproken op 13 maart 1941 voor The Royal Institute of International Affairs in Chatham House te Londen, doorslagen en fotokopie; met begeleidende correspondentie., 132; 1 omslag
        - Aantekeningen voor een redevoering op 15 april 1943 in het hoofdkantoor van Unilever over Keynes en het Morgenthauplan, met afschrift (doorslag)., 133; 2 stukken
          In het Engels.
        - 'Saving and investment', incomplete concept-tekst van een redevoering uitgesproken op 17 juni 1943., 134; 1 stuk
        - 'International monetary problems', redevoering uitgesproken op 14 juli 1943 tijdens een lunch van de Amerikaanse Kamer van Koophandel te Londen; met gespreksaantekeningen, afschrift (stencil), verslag van de bijeenkomst, reacties en de uitnodigingsbrief., 1943, mei - juli; 135; 1 omslag
        - 'Does there exist a natural exchange parity between two currencies?', redevoering gehouden op 2 december 1943 voor de Allied Economic Discussion Group, in viervoud, afschrift (stencil)., 136; 4 stukken
      - 1946-1948, B.2.3.2
        - Ingekomen brieven en afschriften (doorslagen) van uitgegane brieven over het houden van een redevoering dan wel het schrijven van een artikel., 1946-1948; 137; 1 omslag
        - 'International bank', redevoering gehouden op 15 oktober 1946 op de jaarvergadering van de Savings Banks Association of the State of New York te Quebec, gedrukt in Savings Banks News van december 1946, met correspondentie met H.C. Wallich, werkzaam bij de Federal Reserve Bank van New York hierover., 138; 4 stukken
        - Concept-tekst voor een redevoering over vrijhandel, met handgeschreven verbeteringen, met twee afschriften (doorslagen)., ca. 1947; 139; 3 stukken
        - 'International Bank for Reconstruction and Development', aantekeningen voor een redevoering op de Conference of International Organisations bij de Verenigde Naties in New York op 13 februari 1947, met vijf teksten (scripts) voor een radio-uitzending, afschriften (fotokopie)., 140; 6 stukken
        - Tekst van een radio-interview met Beyen over de IBRD ten tijde van de Conference of International Organisations, met handgeschreven verbeteringen en Engelse vertaling, afschrift (doorslag)., 1947; 141; 1 stuk
        - 'The International Bank for Reconstruction and Development', redevoering gehouden tijdens het diner op 21 januari 1948 van de Junior Chamber of Commerce te Muncie (Indiana), met correspondentie en krantenartikelen., 142; 1 omslag
        - Duitstalige redevoering voor de Statistisch-Volkswirtschaftlichen Gesellschaft te Bazel, met Engelse vertaling, afschrift (doorslag)., ca. 1948; 143; 4 stukken
          Beide teksten in tweevoud.
        - Aantekeningen voor een redevoering over het Marshallplan voor de afdeling Amsterdam van de Maatschappij voor Nijverheid en Handel, handgeschreven, met correspondentie over de uitnodiging., 1948, 24 april; 144; 5 stukken
          De correspondentie in het Engels.